【裁判字號】    97,易,3843
【裁判日期】    980424
【裁判案由】    竊佔
【裁判全文】
臺灣板橋地方法院刑事判決              97年度易字第3843號
公  訴  人  臺灣板橋地方法院檢察署檢察官
被      告  乙○○
選任辯護人  吳發隆律師
上列被告因竊佔案件，經檢察官提起公訴（97年度偵字第18004
號），被告於本院審理時就被訴事實為有罪之陳述，經詢問當事
人意見，本院裁定改依簡式審判程序審理，判決如下：
    主  文
乙○○犯竊佔罪，處拘役肆拾日，如易科罰金，以銀元佰元即
新臺幣玖佰元折算壹日；減為拘役貳拾日，如易科罰金，以銀元
佰元即新臺幣玖佰元折算壹日。緩刑貳年。
    事  實
一、乙○○於民國92年1 月16日至94年10月19日間之某日，明知
    臺北縣板橋市○○段1651地號土地為他人所有（為甲○○等
    人所共有），竟基於意圖為自己不法之利益，竊佔前開土地
    上如附件複丈成果圖斜線F 部分所示之土地（下稱系爭土地
    ）共6 平方公尺，供己搭建門牌號碼臺北縣板橋市○○○路
    179 號建物使用。嗣甲○○所有之臺北縣板橋市○○段1651
    地號土地持分（權利範圍220 分之30）因遭本院強制執行，
    本院囑託臺北縣板橋地政事務所於94年10月19日測量該土地
    上建物分布情形，始查悉上情。
二、案經甲○○訴請臺灣板橋地方法院檢察署檢察官偵查起訴。
    理  由
一、按本件被告乙○○所犯係死刑、無期徒刑、最輕本刑為3 年
    以上有期徒刑以外之罪，其於本院審理時就前揭被訴事實為
    有罪之陳述，經本院告知簡式審判程序之旨，並聽取其與公
    訴人之意見後，認無不得或不宜改依簡式審判程序進行之處
    ，爰依刑事訴訟法第273 條之1 第1 項，裁定本件改依簡式
    審判程序審理，合先敘明。
二、上揭事實，業據被告於本院審理時坦承不諱，核與告訴人甲
    ○○於偵查中指訴之情節相符，並有上開1651地號土地登記
    第二類謄本、本院民事執行處95年9 月11日板院輔94執明字
    第31561 號通知、臺北縣板橋地政事務所97年4 月18日北縣
    板地測字第0970005609號函暨所附建物測量成果圖、98年3
    月19日北縣板地測字第0980004160號函暨所附土地複丈成果
    圖各1 份、上開土地上建物照片16張在卷可稽，足認被告自
    白與事實相符，本件事證明確，其犯行堪予認定。至被告之
    辯護人雖主張被告及其父劉屘自40年間起即開始占用系爭土
    地搭建前開房屋，占用之事實迄今從未中斷、改變，本件追
    訴權時效應已完成云云，惟被告曾於92年1 月10日向臺北縣
    板橋地政事務所申請就臺北縣板橋市○○○路179 號建物辦
    理建物測量，該所於92年1 月16日前往測量，測量結果上開
    建物僅坐落於臺北縣板橋市○○段1654、1655之15地號土地
    上，並無占用系爭土地之情形，此有該所97年4 月18日北縣
    板地測字第0970005609號函暨所附建物測量成果圖1 份在卷
    可憑，足認被告本件竊佔系爭土地之犯行，係於92年1 月16
    日後之某日為之，本件追訴權時效尚未完成，辯護人之主張
    並不足採。
三、核被告所為，係犯刑法第320 條第2 項之竊佔罪，應依同條
    第1 項規定處斷。爰審酌被告為圖私利而占用他人之土地，
    行為實有不當，惟被告犯後已坦承犯行，除與告訴人達成和
    解，賠償告訴人所受損害外，並向系爭土地其他共有人購買
    系爭土地持分，此有和解書1 份、土地買賣契約書2 份附卷
    可參，犯後態度良好，所占用之系爭土地面積亦不大，及其
    犯罪動機、目的、手段、時間長短等一切情狀，量處如主文
    所示之宣告刑。又被告犯罪之時間在96年4 月24日以前，合
    於中華民國96年罪犯減刑條例規定之減刑條件，應依該條例
    第2 條第1 項第3 款，減其刑期2 分之1 。
四、關於本件易科罰金之折算標準，被告行為時之刑法第41條第
    1 項前段規定：「犯最重本刑為5 年以下有期徒刑以下之刑
    之罪，而受6 個月以下有期徒刑或拘役之宣告，因身體、教
    育、職業、家庭之關係或其他正當事由，執行顯有困難者，
    得以1 元以上3 元以下折算1 日，易科罰金。」又修正前罰
    金罰鍰提高標準條例第2 條前段（自95年7 月1 日起已刪除
    ）規定，就其原定數額提高為100 倍折算1 日，則本件被告
    行為時之易科罰金折算標準，應以銀元300 元折算1 日，經
    折算為新臺幣後，即應以新臺幣900 元折算1 日。惟刑法第
    41條第1 項前段已於95年7 月1 日修正公布施行，修正後規
    定為：「犯最重本刑為5 年以下有期徒刑以下之刑之罪，而
    受6 個月以下有期徒刑或拘役之宣告者，得以新臺幣1 千元
    、2 千元或3 千元折算1 日，易科罰金。」比較修正前後易
    科罰金之折算標準，以修正前之規定較有利於被告，自應依
    刑法第2 條第1 項前段，適用修正前刑法第41條第1 項前段
    規定，定其折算標準，而諭知本件減刑前、後易科罰金之折
    算標準。
五、末查，被告曾於81年間因違反公司法案件，經本院81年度易
    字第2211號、臺灣高等法院81年度上易字第3466號判處有期
    徒刑7 月、緩刑5 年確定，於86年間緩刑期滿，緩刑之宣告
    未經撤銷，刑之宣告已失其效力，此外即無其他因故意犯罪
    受有期徒刑以上刑之宣告之前科，視為未曾因故意犯罪受有
    期徒刑以上刑之宣告，有臺灣高等法院被告前案紀錄表1 份
    在卷可佐，其因一時失慮，致罹刑典，犯後不僅坦承犯行，
    復與告訴人達成和解並向系爭土地其他共有人購買土地持分
    ，告訴人亦於和解書中表示同意給予被告緩刑之機會，堪認
    被告已知悔悟，本院認其經此偵審程序及論罪科刑之教訓，
    當知所警惕，信無再犯之虞，所宣告之刑以暫不執行為適當
    ，併予宣告緩刑2 年，以啟自新（按新修正之刑法自95年7
    月1 日開始施行，其中第74條有關緩刑要件亦有修正，依最
    高法院95年5 月23日第8 次刑事庭會議決議，犯罪在新法施
    行前，新法施行後，緩刑之宣告，應適用新法第74條之規定
    。故本件應依修正後規定宣告緩刑，併此敘明）。
據上論斷，應依刑事訴訟法第273 條之1 第1 項、第284 條之1
、第299 條第1 項前段，刑法第2 條第1 項前段、第320 條第2
項、第1 項、第74條第1 項第1 款，修正前刑法第41條第1 項前
段，罰金罰鍰提高標準條例第1 條前段，修正（廢止）前罰金罰
鍰提高標準條例第2 條，中華民國96年罪犯減刑條例第2 條第1
項第3 款、第7 條，判決如主文。
本案經檢察官黃明絹到庭執行職務。
中    華    民    國    98    年    4     月    24    日
                  刑事第十九庭  法  官  楊筑婷
上列正本證明與原本無異。
如不服本判決，應於判決送達後10日內敘明上訴理由，向本院提
出上訴狀 (應附繕本)，上訴於臺灣高等法院。其未敘述上訴理
由者，應於上訴期間屆滿後20日內向本院補提理由書「切勿逕送
上級法院」。
                                書記官  林怡君
中    華    民    國    98    年    4     月    24    日
附錄本案判決論罪科刑法條：
中華民國刑法第320條
意圖為自己或第三人不法之所有，而竊取他人之動產者，為竊盜
罪，處5 年以下有期徒刑、拘役或5 百元以下罰金。
意圖為自己或第三人不法之利益，而竊佔他人之不動產者，依前
項之規定處斷。
前二項之未遂犯罰之。


司法院資訊處製作；財團法人民間司法改革基金會備份。
